【裁判字號】    92,訴,337
【裁判日期】    921014
【裁判案由】    違反毒品危害防制條例
【裁判全文】
臺灣雲林地方法院刑事簡式判決                      九十二年度訴字第三三七號
    公  訴  人  臺灣雲林地方法院檢察署檢察官
    被      告  甲○○
右列被告因違反毒品危害防制條例案件，經檢察官提起公訴（九十二年度毒偵字第一
七六號），及移
序判決如左：
    主  文
甲○○連續施用第壹級毒品，處有期徒刑壹年貳月。
扣案之海洛因壹包（驗餘淨重零點壹捌公克，包裝重零點貳參公克），沒收銷燬之；
扣案之注射針筒壹支沒收。
    事  實
一、甲○○前於民國（下同）八十七年間，因施用第一級毒品案件，經觀察、勒戒後
    ，認無繼續施用毒品之傾向，由台灣高等法院台中分院於八十七年十月三十日，
    以八十七年度上訴字第五七○號刑事判決判處免刑確定；又於九十年七月間，因
    施用第一級毒品案件，經觀察、勒戒後，認無繼續施用毒品之傾向，由台灣台中
    地方法院檢察署檢察官於九十年八月二十一日，以九十年度毒偵字第三九二九號
    不起訴處分確定；復於九十年間因施用第一級毒品案件，除經本院裁定令入戒治
    處所施以強制戒治外，並經本院於九十一年八月十三日，以九十一年訴字第一六
    ○號刑事判決，判處有期徒刑九月確定。猶不知悔改，復基於施用第一級毒品之
    概括犯意，自九十一年十二月二十一日上午九時許回溯三日內之某時起，至九十
    二年五月十五日止，連續在雲林縣麥寮鄉後安村五鄰後安一○一號前空地等處，
    ，以將海洛因摻入香煙內吸食或溶解後以針筒注射之方式，施用第一級毒品海洛
    因多次。嗣於九十一年十二月二十一日上午九時許，在雲林縣警察局台西分局採
    其尿液經送驗結果呈嗎啡陽性反應；又於九十二年五月十五日上午十一時十分許
    ，在雲林縣麥寮鄉後安村後安一○一號前空地為警查獲，並扣得海洛因一小包（
    淨重０．１８公克，包裝重０．２３公克）及注射針筒一支。
二、案經雲林縣警察局台西分局報請台灣雲林地方法院檢察署檢察官偵查起訴及移送
    併案審理。
    理  由
一、本件被告甲○○所犯為死刑、無期徒刑、最輕本刑為三年以上有期徒刑以外之罪
    ，被告於準備程序中就被訴事實為有罪之陳述，經法官告知簡式審判程序之旨，
    並聽取公訴人、被告之意見後，合議庭認為適宜，依刑事訴訟法第二百七十三條
    之一第一項規定，裁定進行簡式審判程序，先此敘明。
二、右開事實，業經被告甲○○於審理中坦白承認，且被告二次為警查獲後所採集之
    尿液經送驗結果，均呈嗎啡陽性反應，此有詮昕科技股份有限公司出具之「濫用
    藥物尿液檢驗報告」，及雲林縣衛生局煙毒尿液檢驗成績書各一份在卷可憑。又
    被告於九十二年五月十五日為警查獲時所扣得之粉劑一包，經送驗結果含有第一
    級毒品海洛因成分，此有法務部調查局九十二年六月十日調科壹字第１６０００
    ２０３２號鑑定通知書一紙在卷可稽，此外並有扣案之注射針筒一支可資佐證，
    足認被告確有連續施用第一級毒品海洛因之犯行。又被告前於八十七年間，因施
    用毒品案件，經台灣高等法院台中分院以八十七年度上訴字第五七○號刑事判決
    判處免刑確定；又於九十年七月間，因施用毒品案件，經灣台中地方法院檢察署
    檢察官以九十年度毒偵字第三九二九號不起訴處分確定；復於九十年間因施用毒
    品案件，經本院以九十一年訴字第一六○號刑事判決，判處有期徒刑九月確定等
    情，復有該不起訴處分書、本院九十一年度訴字第一六○號刑事判決，及台灣高
    等法院被告全國前案紀錄表在卷足憑，被告再犯毒品危害防制條例第十條第一項
    所定之罪，係屬三犯無誤。本件事證明確，被告犯行堪以認定，應依法論罪科刑
    。
三、核被告所為，係犯毒品危害防制條例第十條第一項之施用第一級毒品罪。被告持
    有海洛因之低度行為，應為嗣後施用之高度行為所吸收，不另論罪。其多次施用
    第一級毒品犯行，犯罪時間緊接，所犯為犯罪構成要件相同之罪名，顯係基於概
    括犯意反覆為之，應依刑法第五十六條連續犯之規定，論以一罪，並加重其刑。
    又被告自九十一年十二月二十二日起至九十二年五月十五日止，連續施用第一級
    毒品海洛因之犯行，雖未據起訴，惟與起訴部分有連續犯關係，屬裁判上一罪，
    為起訴效力所及，本院自應加併予審理。爰審酌被告前因數次施用毒品案件，經
    法院為免刑判決、檢察官為不起訴處分，再經本院為有期徒刑之判決後，竟又再
    犯本件之罪，一再沈溺於毒品，不能自拔，足認其意志薄弱，雖然犯後坦承犯罪
    ，但難認有戒毒之決心等一切情狀，量處如主文所示之刑。另起訴意旨認為被告
    於三犯之判決確定而尚未執行前再度涉犯本案，顯見其無改過之心，而有隔離社
    會較長時間必要之情，請求本院量處有期徒刑三年六月之刑度。惟刑罰之量處，
    除應特別注意刑法第五十七條所規定之事項外，亦應注意公平原則之適用，以避
    免相同事物卻有忽輕忽重之結果，而得維護法院公信，這是在普遍的案件上，法
    院首應考量者。惟因案件具體內容之不同，法院就必須深入考量每個個案的細節
    ，而為適度之量刑，以達刑罰之目的。亦即，整個刑罰的目的何在，乃是法院量
    刑的最終考量，也是最高的指導。而刑罰之目的，不是單純報應，亦不是單純的
    實踐某些衡平作用而已。更重要的是，刑罰之目的，是在考量被告再社會化的可
    能性及其實現的方式。換言之，刑罰必須針對被告本身量身打造，而能促使被告
    重新歸屬於社會，預防被告再次犯罪，這才是刑罰存在的真正價值。刑法第五十
    七條各款之規定，均以被告為出發點，要求法院特別探究「行為人本身之犯罪情
    狀」，就連該條第九款所稱「犯罪所生之危險或損害」之規定，亦是在藉著法院
    ，透過審理的過程，裁判的內容，刑罰的輕重，去闡明個案犯罪所生之危害如何
    ，被害人之感受如何，讓被告去理解，去感同身受這些被害人所受的創傷，而得
    讓被告更能明瞭尊重他人之重要。在實務的裁判上，最高法院五十年台上字第一
    一三一號判例要旨，亦特別提到：「科刑時必須審酌犯人本身之犯罪情狀，刑法
    第五十七條定有明文，至於社會一般事項雖亦堪作參考，要不得據為科刑輕重之
    唯一標準，原判決維持第一審論處上訴人無期徒刑褫奪公權終身之唯一理由，為
    年來凶殺風盛，量刑不宜輕縱，而對於上訴人本身之犯罪情狀，概不注意審酌，
    殊欠週至，原審對此悉未詳加究求，率行判決自嫌速斷。」依上開說明，本案施
    用第一級毒品罪之最高刑度為有期徒刑五年，然而被告除有上開連續施用毒品行
    為外，尚無其他類如累犯之加重要件，而被告於審理中除本案外，就併案審理部
    分亦均坦白承認，綜合上開情況，考量被告素行、犯罪手段及犯後態度，本院認
    為量處如主文所示之刑度應屬適當。至於扣案之第一級毒品海洛因（驗餘淨重０
    ．１８公克，包裝重０．２３公克），應依毒品危防制條例第十八條第一項前段
    之規定，宣告沒收；扣案之注射針筒一支為被告所有並供其吸食毒品之用，業經
    被告於審理中陳明，應依刑法第三十八條第一項第二款併予宣告沒收。
據上論斷，應依刑事訴訟法第二百七十三條之一第一項、第二百九十九條第一項前段
，毒品危害防制條例第十條第一項、第十八條第一項前段，刑法第十一條前段、第五
十六條、第三十八條第一項第二款，判決如主文。
本案經檢察官乙○○到庭執行職務。
中      華      民      國      九十二      年      十    月    十四    日
                                        臺灣雲林地方法院刑事第二庭
                    法  官  劉為丕
右正本證明與原本無異。
如不服本判決，應於判決送達後十日內向本院提出上訴狀( 應附繕本 )。
                                            書記官  王淑美
中      華      民      國      九十二      年      十    月    十四    日
附錄本案論罪科刑法條：
毒品危害防制條例第十條
施用第一級毒品者，處六月以上五年以下有期徒刑。
施用第二級毒品者，處三年以下有期徒刑。


司法院資訊處製作；財團法人民間司法改革基金會備份。
